【裁判字號】    89,訴,246
【裁判日期】    891220
【裁判案由】    偽造有價證券等
【裁判全文】
臺灣雲林地方法院刑事判決                          八十九年度訴字第二四六號
    公  訴  人  臺灣雲林地方法院檢察署檢察官
    被      告  己○○
    指定辯護人  本院公設辯護人戊○○
右被告因偽造有價證券等案件，經檢察官提起公訴（八十九年度偵字第三一四號），
本院判決如左：
    主  文
己○○無罪。
    理  由
一、公訴意旨略以：被告己○○意圖為自己不法之所有，於民國八十八年九月二十日
    下午八時許，在雲林縣褒忠鄉○○村○○路三十號處，竊取丁○○所有蓋妥印鑑
    章之空白支票一張，並自行填妥面額新台幣〔下同〕五萬元、及發票日八十八年
    十一月十五日後，持該支票向不知情之甲○○○換取現金，甲○○○持該支票前
    往褒忠鄉農會提示，為丁○○發覺報警處理，因認被告己○○涉有刑法第三百二
    十條第一項之竊盜罪、及同法第二百零一條第一項之偽造有價證券等罪嫌云云。
二、按犯罪事實應依證據認定之，無證據不得推定其犯罪事實；不能證明被告犯罪者
    ，應諭知無罪之判決，刑事訴訟法第一百五十四條、第三百零一條第一項分別定
    有明文。又告訴人之告訴，係以被告受刑事訴追為目的，是其陳述是否與事實相
    符，仍應調查其他證據以資審認；認定不利於被告之事實，須依積極證據，茍積
    極證據不足為不利於被告事實之認定時，即應為有利於被告之認定，更不必有何
    有利之證據，最高法院著有五十二年台上字第一三００號、三十年上字第八一六
    號判例可循。本件公訴人認被告己○○涉犯刑法第三百二十條第一項之竊盜罪、
    及同法第二百零一條第一項之偽造有價證券等罪嫌，無非係以告訴人丁○○之指
    訴，稱該支票係於八十八年十一月二十五日十二時許，經雲林縣褒忠鄉農會通知
    繳交票款，始知執票人甲○○○持有之該支票，經追查發見係被告己○○持向甲○○○調借現金之用，因該張支票並非其簽發，其亦未將支票借與被告己○○，
    被告己○○持向甲○○○調現交付之該支票，係其於雲林縣褒忠鄉○○村○○路
    三十號住處失竊之空白支票，被告己○○擅自填載發票日及面額五萬元云云，為
    被告己○○涉犯竊盜及偽造有價證券罪嫌之論據。惟訊據被告己○○堅決否認有
    前揭犯行，辯稱：我與告訴人是十幾年的朋友，錢有互相調借週轉之用，該張支
    票是我向丁○○借的，他是空白支票借我，面額及日期是我告訴他後，他要我自
    己填的，印鑑借票時已經蓋好了，面額及發票日是我寫的沒錯，共向丁○○借過
    二次票，一次三張三十六萬，借給庚○○，另外一次即本件五萬元支票，該張支
    票，是我在乙○○家打電話向他借的，借票時乙○○知道，當時我向乙○○借機
    車去拿票，拿回來還給乙○○看，因為該張票要交付乙○○隔壁一位賣漁的人，
    因為我欠他錢等語。
三、經查：支票帳戶００四六九─一０、支票號碼ＦＡ0000000號、付款人褒
    忠鄉農會、發票日八十八年十一月十五日、面額五萬元之支票，發票人印鑑章為
    告訴人丁○○所有；而發票日八十八年十一月十五日及面額五萬元，係由被告己○○填寫等情，為被告己○○及告訴人丁○○所不否認，並有該支票影本附卷可
    稽。該張支票，係被告己○○持向甲○○○調現，已經證人甲○○○證以：己○○缺錢用來跟我先換現金等語，互核與被告己○○供述吻合。而該支票，係被告
    己○○向告訴人丁○○借得，迭據被告己○○供明，參以支票為無因證券，發票
    人應照支票文義擔保支票之支付，為票據法所明定。且為促使票據之流通，及交
    易之安全起見，票據法設有保障善意持票人等有關規定，是支票之交易如同現金
    般的重要。是一般人均將支票等同現金妥慎保管、或將支票及印章分開保管、或
    將其置放於隱密地點，以避免失竊而衍生種種問題，乃眾所皆知之事，告訴人丁○○應無不知之理。準此，告訴人指訴稱支票及印章放在小包包裡面，小包包都
    放在客廳裡等情，顯與常情有違。又苟係被告己○○盜取支票者，則當時整本支
    票，尚有十餘張空白支票，已經告訴人丁○○陳明，衡情被告己○○倘真竊盜支
    票者，應將整本支票竊取，應無僅竊取該整本支票中之倒數第三張支票一張之理
    ，是告訴人丁○○上揭指訴，亦有悖於常情。且苟係被告己○○竊取空白支票者
    ，則被告己○○大可一不做、二不休，簽發高面額數字，以遂其調換現金之目的
    ，亦無僅填載面額五萬元之可能。況依告訴人丁○○提出之支票票根原本到庭勘
    驗以觀，該票根撕裂處整齊，亦不像竊盜者匆匆撕下之情，有票根影本附卷可佐
    。再者，證人陳景陽亦證以：我曾經載己○○到台西林清標借錢，林清標住那裡
    我不太清楚，去借五萬元還給丁○○，還錢的時侯我一起去，己○○為何要借五
    萬元我不知道，他們〔指己○○與丁○○〕的債務我不知道，當時是己○○沒有
    車，我載他去的，還五萬元好像是八十八年，好像是夏天，還錢時只有我與己○○及好像是丁○○的太太，是一個女的，還錢地點好像是丁○○的家，我不曾到
    他家過，但因為住在隔壁村莊，應該是他家沒錯等語；證人乙○○亦證以：他〔
    指己○○〕有對我談起一張票的事，那時講的不記得了，己○○有說拿那張票要
    還阿添，還要讓他找錢，欠阿添多少我不知道，之後我知道阿添沒有辦法找他〔
    指找錢給己○○〕，所以沒有跟他拿支票，己○○沒有將票拿給阿添看，我有聽
    阿添講，己○○欠他錢未還，不可能再現金找他，因為阿添他很精明，他擔心票
    沒有辦法兌現，雙重損失，阿添沒有看到票，因為己○○曾經跟我講，我有跟阿
    添講，所以己○○也沒有拿票去，至於那張票是幾萬元我不清楚，己○○只跟我
    講過這張票的事等語；證人庚○○即告訴人丁○○結拜兄弟亦證以：我曾經向他
    〔指丁○○〕借過支票，我本身沒有票，我之前欠人家三十六萬，曾經由己○○
    向丁○○借三張票給我，一張是十二萬，我與丁○○結拜，但是他不一定借我票
    ，我為了該票的問題，曾向己○○反應，己○○就說我去向他借，之後己○○就
    拿來給我，那三張票號我不記得了，是去年或前年的事等語。綜合上揭證人之證
    詞以觀，堪信被告己○○確實與告訴人丁○○有債務及票據往來，否則證人陳景
    陽、庚○○應不致為上揭證述之必要，衡以證人庚○○與告訴人丁○○為結拜兄
    弟，彼等既結為兄弟，顯見彼等交情甚篤，庚○○並無把握能向丁○○借得支票
    ，竟轉由己○○代向丁○○借票，顯見當時被告己○○與丁○○之交情，並不亞
    於庚○○，否則庚○○自無需轉由己○○代借支票之理。因此，告訴人丁○○指
    訴稱其沒有與被告己○○金錢往來，沒有借票與己○○等情，應屬不實在。再者
    ，被告己○○曾經積欠綽號「阿添」三萬餘元，原有意以上揭五萬元支票，供作
    清償綽號「阿添」之欠款，迭據被告己○○供明，互核與證人乙○○證以被告己○○有說拿那張票要還阿添，還要讓他找錢．．．因己○○欠他錢未還，不可能
    再現金找他，因為阿添他很精明，因為他擔心票沒有辦法兌現，雙重損失，所以
    己○○也沒有拿票去等語，雖證人乙○○當時未詳細注意該支票面額為多少，致
    無直接證據證明被告己○○欲清償綽號「阿添」之該支票，即為本件系爭支票，
    惟被告己○○確實有向乙○○稱欲以一張支票清償綽號「阿添」欠款等情，自堪
    信為實在。再者，被告己○○曾經由證人陳景陽騎乘機車，搭載至告訴人丁○○
    家裡清償五萬元款項，亦經證人陳景陽到庭證明在案，而告訴人丁○○亦自承五
    萬元已經清償，互核與被告己○○供詞及證人陳景陽之證述相符，堪信被告己○○就此所辯為實在。又被告己○○與告訴人丁○○認識十餘年，已分別經被告己○○及告訴人丁○○陳明，告訴人丁○○前亦曾將三張支票交付己○○轉借與庚○○，以支票為支付證券，有如現金般的重要，告訴人丁○○既放心將三張支票
    交付己○○轉交與庚○○，顯見被告己○○與告訴人丁○○當時交情其篤，否則
    證人庚○○自無轉請被告己○○代向丁○○借票之理。是被告己○○辯稱該支票
    ，係向告訴人丁○○借得等情，尚屬可採。綜上均不足以認定被告己○○有竊取
    支票及偽造有價證券情事。此外，本院復查無其他積極證據足證被告有何觸犯上
    開犯行，揆諸前開說明，應依法為被告無罪之諭知。
四、至上揭支票，係告訴人丁○○借與被告己○○，再由被告己○○徵得告訴人同意
    填載發票日及面額五萬元，持向甲○○○調借現金使用，認定已如上述。告訴人
    丁○○是否明知將該支票借與被告己○○，竟仍提起本件告訴，是否犯有誣告罪
    嫌部分，應由檢察官另案偵辦。
五、據上論斷，應依刑事訴訟法第第三百零一條第一項，判決如主文。
本案經檢察官丙○○到庭執行職務
中      華      民      國    八十九    年     十二     月     二十     日
                                        臺灣雲林地方法院刑事第一庭
                                            法  官  林  秋火
右正本證明與原本無異。
如不服本判決，應於判決送達後十日內，向本院提出上訴狀。（須附繕本）
                                            書記官  曾  玲  玲
中      華      民      國    八十九    年     十二     月     二十     日


司法院資訊處製作；財團法人民間司法改革基金會備份。
